【裁判字號】    96,交聲,237
【裁判日期】    970109
【裁判案由】    違反道路交通管理處罰條例聲明異議
【裁判全文】
臺灣新竹地方法院交通事件裁定        96年度交聲字第237 號
移
異  議  人
即受處分人  甲○○
上列受處分人因違反道路交通管理處罰條例案件，對於交通部公
路總局新竹區監理所民國96年7 月30日竹監自字第裁50-E000000
00號裁決處分聲明異議，本院裁定如下：
    主  文
原處分撤銷。
甲○○不罰。
    理  由
一、原處分機關交通部公路總局新竹區監理所（下稱新竹區監理
    所）裁決理由略以：異議人即受處分人甲○○駕駛鄧曾寶靜
    所有之車牌號碼JY－9021號自用小貨車，於民國96年6 月22
    日下午5 時4 分許，行經新埔鎮○○路○ 段387 巷，為新竹
    縣警察局新埔分局新埔派出所填掣竹縣警交字第E00000000
    號單舉發其「汽車駕駛人駕駛汽車肇事致人受傷而逃逸。」
    ，異議人收受違規單後，不服舉發，於96年7 月6 日向新竹
    區監理所提出陳述，經轉據原舉發單位查覆略以：「…二、
    查鄧君於96年6 月22日17時4 分行駛於新埔鎮○○路，欲左
    轉楊新路1 段387 巷時，造成後方機車騎士煞車不及追撞後
    受傷。惟鄧君肇事後逕駛離現場，本分局員警循線追查並傳
    訊鄧君到所製作筆錄，坦承肇事在案，雖已和解，惟肇事逃
    逸行為仍應依法告發。…」，新竹區監理所乃於96年7 月30
    日，依據道路交通管理處罰條例第62條第4 項之規定，裁處
    異議人罰鍰新臺幣（下同）6,000 元，吊銷駕駛執照，一年
    內禁考等等。
二、受處分人即異議人聲明異議意旨則略以：異議人於96年7 月
    30日收受交通部公路新竹區監理所竹監自字第裁50-E000000
    00號違反道路交通管理事件裁決書，舉發違規事實稱異議人
    駕駛汽車肇事致人受傷而逃逸，對於該舉發違規事實，向本
    院提出異議等語。
三、按法院受理有關交通事件，準用刑事訴訟法之規定；又違規
    事實應依證據認定之，無證據不得認定其違規事實；再不能
    證明受處分人違規或其行為不罰者，應諭知無罪之判決，道
    路交通管理處罰條例第89條、刑事訴訟法第154 條第2 項、
    第301 條第1 項，分別定有明文。又交通法庭認為聲明異議
    有理由者，應以裁定將原處分經聲明異議部分撤銷，並自為
    裁定，道路交通案件處理辦法第20條前段亦定有明文。
四、移送機關認異議人甲○○有「汽車駕駛人駕駛汽車肇事致人
    受傷而逃逸」之行為，無非係以舉發通知單影本及舉發單位
    即新竹縣政府警察局新埔分局之函覆書函影本各1 份為其論
    據。
五、經查：
（一）本件新竹區監理所於96年7 月30日所為之竹監自字第裁50
      -E00000000號違反道路交通管理事件裁決書，係依據舉發
      通知單，以及舉發單位即新竹縣政府警察局新埔分局96年
      7 月25日埔警交字第0967002398號函查覆略以：「…二、
      查鄧君於96年6 月22日17時4 分行駛於新埔鎮○○路，欲
      左轉楊新路1 段387 巷時，造成後方機車騎士煞車不及追
      撞後受傷。惟鄧君肇事後逕駛離現場，本分局員警循線追
      查並傳訊鄧君到所製作筆錄，坦承肇事在案，雖已和解，
      惟肇事逃逸行為仍應依法告發。…」，因認異議人違反規
      定而為裁決，此合先敘明。
（二）異議人甲○○雖坦承有於96年6 月22日下午5 時4 分許，
      行經新埔鎮○○路○ 段387 巷，惟堅詞否認有何肇事逃逸
      之犯行，辯稱：其有顯示左轉燈，且當時車內音響很大聲
      ，而其又重聽，故不知與人發生擦撞而未停下救護等語；
      而證人即被害人徐詩婷及周伶宇均證稱：其等在2 、3 公
      尺前即見到異議人有顯示左轉方向燈，但異議人立刻左轉
      ，致其等煞車不及而撞擊異議人車輛後方，雖其等擦撞異
      議人車輛時有發出碰撞聲，但異議人似乎完全沒有感覺到
      發生擦撞，即將車輛直接開走完全沒有停下來等語，核與
      異議人所辯不知肇事之情相符一致，堪認異議人上開所辯
      應非虛假；復觀之異議人所駕駛上開車號JY－9021號自用
      小貨車，其車輛後方幾無任何擦撞痕跡，有上開車輛相片
      2 張附卷為證，足認該肇事聲響尚不足以引起異議人察覺
      其已肇事，進而停車查看及照護被害人，是異議人所辯不
      知肇事而駛離現場尚非無據，應可採信。準此，自不得僅
      以異議人客觀上有離去現場之事實，而以肇事逃逸罪責相
      繩。此外，復查無其他積極證據足認異議人有何肇事逃逸
      之犯行，而為不起訴處分確定等情，有臺灣新竹地方法院
      檢察署96年度偵字第5042號不起訴處分書在卷可查，復經
      本院調閱上開偵查卷宗核閱無誤，堪信為真。是本件既查
      無異議人有如原處分機關所認定之肇事致人受傷而逃逸之
      違規事實，而無法確信異議人確有該當於道路交通管理處
      罰條例第62條第4 項之構成要件事實者，依前揭說明，即
      應為有利於受處分人之認定；從而，原處分機關未予詳查
      ，遽予裁罰，尚有未洽，應認本件聲明異議人之異議為有
      理由，自應將原處分予以撤銷，另行諭知聲明異議人不罰
      之處分。
六、依道路交通案件處理辦法第20條前段，裁定如主文。
中    華    民    國    97    年    1     月    9     日
                  交通法庭法  官  馮俊郎
以上正本證明與原本無異。
如不服本裁定，應於裁定送達後5 日內向本院提出抗告狀。
中    華    民    國    97    年    1     月    9     日
                          書記官  鄧雪怡


司法院資訊處製作；財團法人民間司法改革基金會備份。
